臺灣嘉義地方法院民事裁定
110年度繼字第564號
聲  請  人  郭陳麗玉


            郭建廷  

            郭亭妤  
            郭彥呈  
兼  上一人
法定代理人  郭泰麟  

            吳春樺  
聲  請  人  何宗祐  
            何宗軒  
兼  上一人
法定代理人  郭怡秀  

            何直    



上列當事人拋棄繼承事件，本院裁定如下：    
    主  文
一、聲請人郭陳麗玉、郭建廷、郭怡秀、郭泰麟拋棄繼承准予備
    查。
二、其餘拋棄繼承（即聲請人何宗祐、何宗軒、郭亭妤、郭彥呈
    部分）應予駁回。
三、程序費用由拋棄繼承人負擔。    
    理  由
一、聲請意旨略以：聲請人係被繼承人郭俊男之配偶、子女、孫
    子女，郭俊男於民國110年4月7日死亡，聲請人自願拋棄繼
    承權，爰於法定期間內聲明拋棄繼承，請准予備查等語。
二、繼承人得拋棄其繼承權，民法第1174條第1項定有明文。又
    遺產繼承人，除配偶外，依下列順序定之：一、直系血親卑
    親屬。二、父母。三、兄弟姊妹。四、祖父母，復為民法第
    1138條所明定。又民法第1138條所定第一順序之繼承人中有
    拋棄繼承權者，其應繼分歸屬於其他同為繼承之人。第二順
    序至第四順序之繼承人中，有拋棄繼承權者，其應繼分歸屬
    於其他同一順序之繼承人。與配偶同為繼承之同一順序繼承
    人均拋棄繼承權，而無後順序之繼承人時，其應繼分歸屬於
    配偶。配偶拋棄繼承權者，其應繼分歸屬於與其同為繼承之
    人。第一順序之繼承人，其親等近者均拋棄繼承權時，由次
    親等之直系血親卑親屬繼承。先順序繼承人均拋棄其繼承權
    時，由次順序之繼承人繼承，亦為同法第1176條所明文。經
    查：
（一）被繼承人郭俊男（男，29年9月12日生，身分證統一編號
      ：Z000000000號，生前住嘉義縣○○鄉○○村00鄰○○路000巷0
      00號）於110年4月7日死亡，有除戶戶籍謄本在卷可稽，
      聲請人郭陳麗玉、郭建廷、郭怡秀、郭泰麟為被繼承人郭
      俊男之配偶、長男、次男、參女，為法定繼承人乙情，有
      戶籍謄本、繼承系統表等件在卷可稽，聲請人郭陳麗玉、
      郭建廷、郭怡秀、郭泰麟聲請拋棄繼承部分，准予備查。
（二）因尚有其他繼承人未拋棄繼承，故聲請人何宗祐、何宗軒
      、郭亭妤、郭彥呈並無繼承權，其等聲明拋棄繼承，並無
      理由：
    ⒈郭俊男之第一順位最近親等之繼承人，除聲請人郭建廷、
      郭怡秀、郭泰麟已向本院聲明拋棄繼承外，尚有被繼承人
      之其他子女郭瓔慧、郭怡岑未拋棄繼承乙節，此有繼承系
      統表、戶籍謄本存卷可參，另經本院依職權向家事紀錄科
      查詢，亦無郭瓔慧、郭怡岑拋棄繼承之事件繫屬乙節，有
      查詢表附卷可按。
    ⒉雖聲請人主張略以：被繼承人郭俊男生前多次表示無法原
      諒郭瓔慧、郭怡岑重大虐待及侮辱之不孝行為，不准其等
      繼承及送終，是以，郭瓔慧、郭怡岑早已喪失繼承權，且
      聲請人已以數封存證信函通知其等喪失繼承權及其子拋棄
      繼承一事，未獲回應，故應准予備查孫子女之拋棄繼承等
      語。但查：
　　　⑴繼承人向法院為拋棄繼承權之意思表示，屬非訟事件性
        質，法院僅須為形式上之審查為已足，無庸為實體上之
        審究。而繼承人是否已因民法第1145條規定喪失繼承權
        ，因涉及繼承人對被繼承人之繼承權是否存在，屬於實
        體爭執，應透過法院審理調查才能釐清，非單純繼承人
        間以書狀陳明即已足夠證明。
　　　⑵聲請人既然未能提出法院的相關裁判證明郭瓔慧、郭怡
        岑已經因被繼承人郭俊男之表示均喪失繼承權等部分，
        而且拋棄繼承事件之審查為非訟事件性質，本院自不能
        單憑聲請人所提出卷附的存證信函來認定有無喪失繼承
        權的情事，所以，聲請人以前述理由主張應准許孫子女
        之拋棄繼承等語，要無可取，不應准許。
　　　⑶此外，縱使認為郭瓔慧、郭怡岑因對被繼承人郭俊男有
        重大的不孝行為，因而喪失奪繼承權等情，但是，郭瓔
        慧之子洪郡謙的繼承權並不因此而受影響，其仍得依民
        法第1140條規定取得代位繼承之權利，則其他孫子女依
        法也不能取得繼承權。
    ⒊依前開規定及說明，其餘次順位之直系血親卑親屬即聲請
      人何宗祐、何宗軒、郭亭妤、郭彥呈（孫子女部分），因
      尚有第一順位較近親等之繼承人郭瓔慧、郭怡岑未拋棄繼
      承，自無繼承權，足以認定，是其等聲明拋棄繼承，尚有
      未合，應予駁回。
三、爰裁定如主文。
中　　華　　民　　國　　110 　年　　5 　　月　　17　　日
                  家事庭      法  官  王昌國    
以上正本係照原本作成。
如對本裁定抗告，須於裁定送達後10日之不變期間內，向本院提
出抗告狀，並繳納抗告費新臺幣1,000元。
中　　華　　民　　國　　110 　年　　5 　　月　　17　　日
                              書記官  陳喬琳